臺灣臺南地方法院交通事件裁定　　　　100年度交聲字第467號
原處分機關　交通部公路總局嘉義區監理所麻豆監理站
異　議　人
即受處分人　林瑞財
上列受處分人因違反道路交通管理處罰條例案件，對於交通部公
路總局嘉義區監理所麻豆監理站民國100年6月7日所為之裁決處
分（處分案號：麻監裁罰字第裁75-S00000000號）聲明異議，本
院裁定如下：
      主  文
原處分撤銷。
林瑞財不罰。
      理  由
一、原處分意旨略以：異議人林瑞財於民國100年5月15日18時50
    分許，駕駛車牌號碼Y9-5111號自用一般小客車（下稱系爭
    汽車），沿臺南市○○區○○路由北往南方向行駛，行經中
    華路與文昌路路口處時，適有第三人郭榮俊駕駛之車牌號碼
    OFL-041號重型機車由南往北行駛至此處，兩車不慎發生擦
    撞，致郭榮俊人車倒地，並受有胸壁挫傷之傷害，惟異議人
    事故後僅停車察看，卻未採取救護措施或留下聯絡方式，並
    保持車輛終止位置而未經第三人郭榮俊同意即自行離去，經
    臺南市警察局交通隊（下稱舉發機關）員警到場處理，並以
    異議人違反「駕駛汽車肇事致人受傷，未採取救護及必要措
    施，並通知警察機關處理而逃逸」為由予以製單舉發，嗣經
    原處分機關即交通部公路總局嘉義區監理麻豆監理站以異議
    人違規事實明確，依道路交通管理處罰條例第62條第3項、
    第4項、第67條第3項及違反道路交通管理事件統一裁罰標準
    表之規定，裁處異議人罰鍰新臺幣（下同）6,000元，吊銷
    駕駛執照，1年內不得考領駕駛執照之處分等語。
二、聲明異議意旨略以：異議人以其於上開時、地發生事故後，
    有下車察看，並將對方扶起，機車牽到路旁，因當時有要事
    要處理，請求對方記下異議人之車牌及聯絡電話，並承諾之
    後會處理一切理賠事宜。異議人於事故後隔日也前往交通隊
    做完筆錄，並於100年5月31日與對方達成和解，不知為何會
    接到舉發機關舉發「肇事逃逸」違規之舉發通知單，異議人
    甚感不服，並請求傳喚郭榮俊到院為證，爰聲明異議，請求
    撤銷原處分等語。
三、按違反行政法上義務之行為非出於故意或過失者，不予處罰
    ，行政罰法第7條第1項定有明文。復按汽車駕駛人駕駛汽車
    肇事致人受傷或死亡者，應即採取救護措施及依規定處置，
    並通知警察機關處理，不得任意移動肇事汽車及現場痕跡證
    據，違反者處3,000元以上9,000元以下罰鍰。但肇事致人受
    傷案件當事人均同意時，應將肇事汽車標繪後，移置不妨礙
    交通之處所；駕駛人肇事致人受傷而逃逸者，吊銷其駕駛執
    照；汽車駕駛人，曾依本條例其他各條規定吊銷駕駛執照者
    ，一年內不得考領駕駛執照。道路交通管理處罰條例第62條
    第3項、第4項前段及第67條第3項分別定有明文。又按違反
    行政法上義務之行為非出於故意或過失者，不予處罰，行政
    罰法第7條第1項另有明文。故前開肇事責任，主觀上須駕駛
    人有逃避上述義務及肇事責任之故意，始得歸責，換言之，
    駕駛人除客觀上有逃逸之行為外，主觀上尚須對其肇事致人
    受傷之事實有所認識，方得加以處罰之。
四、經查：
  (一)舉發機關以異議人於上開時、地，有「駕駛汽車肇事致人受
    傷，未採取救護及必要措施，並通知警察機關處理而逃逸」
    之違規行為而予以製單舉發，原處分機關以異議人違規事實
    明確，裁處異議人罰鍰6,000元，吊銷駕駛執照，1年內不得
    考領駕駛執照等情，有舉發機關100年5月20日南市警交字第
    S00000000號舉發違反道路交通管理事件通知單、原處分機
    關100年6月7日麻監裁罰字第裁75-S00000000號處分書附卷
    可稽。
  (二)本件肇事逃逸案件亦經臺南市警察局善化分局以異議人有違
    反公共危險罪案件函送臺灣臺南地方法院檢察署偵辦（100
    年度偵字第8596號公共危險案件），查異議人於100年8月3
    日曾於臺灣臺南地方法院檢察署檢察官偵訊中陳述：我有於
    100年5月15日在臺南市○○區○○路與中華路口與人發生車
    禍事故，車禍後我有下車，看到對方站在機車旁邊，他人未
    倒地，機車有倒地，我去把機車扶起，跟他說事情既然發生
    了，什麼事都可以講，我也有問他如何處理，他都沒有說話
    ，當時我因為孫子與人發生車禍，我急著去看孫子，我看對
    方都沒有說話，我也沒有名片，我就念我的電話給他及要他
    記下我的車牌，我在現場沒聽到他說要報警，而我在現場停
    留10多分鐘，我不是故意車禍致對方受傷後逃逸，我是不知
    道他有受傷，因為當天他穿長袖的外套，不然我就會送他去
    就醫，而且本件也已經和解了等語，有異議人偵訊筆錄在卷
    可稽（100年偵字第8596號卷第8、9頁）。又證人郭榮俊亦
    於偵查中結證稱：「我有於100年5月15日在臺南市○○區○
    ○路與中華路口與人發生車禍事故，車禍發生後，我人車倒
    地，對方有下車來看，他把我車扶起來，當時我站在我倒地
    的機車旁，我手因用力過度有輕微的拉傷，沒有明顯的外傷
    ，我胸壁有挫傷，並沒有流血；當時我有說要報警，對方說
    不用就離開。當天我穿著長袖上衣，當天他有叫我記下他的
    車牌，而他在場停留大約5到10分鐘，他有在現場看了一下
    ，看我受傷的情形與車子損壞的情形，也有叫我把他的車牌
    記下來。本件過失傷害事件後，他隔一、兩天就有主動跟我
    聯絡談和解的事宜，應該是很有誠意要與我和解，且本件也
    已經和解了」等語，有郭榮俊之訊問筆錄在卷可稽（上揭偵
    卷第10、11頁），互核其2人之陳述大致相符。依前述異議
    人之陳述及證人郭榮俊之證詞內容可徵，異議人於違規當時
    因郭榮俊身穿長袖上衣而不知其有胸壁挫傷之情形，郭榮俊
    亦未發現受傷之情形並告知異議人，異議人自無從知悉本件
    事故有造成對方受傷之情事，況異議人在事故現場停留大約
    有10分鐘，並且將車牌資料及聯絡方式給予郭榮俊，亦可認
    定異議人無肇事逃逸之主觀故意。基此，本件實難認定異議
    人有肇事逃逸之故意，本院復查無其他事證足資證明異議人
    確有肇事逃逸之故意，從而，自無從認定異議人有上揭違規
    行為情事，原處分機關對於異議人所為裁罰，實有未洽。
  (三)又查，異議人經臺灣臺南地方法院檢察署檢察官偵查後，亦
    認異議人並無肇事逃逸之行為，而於100年8月4日以100年度
    偵字第8596號為不起訴處分，此經本院依職權調閱上開卷宗
    查證屬實。另佐以異議人於肇事後，即積極與郭榮俊洽談並
    達成和解，有和解書影本1份在偵查卷內可考（上揭卷第13
    頁），準此，亦堪以認定異議人並無刻意隱瞞肇事責任之意
    圖。
  (四)綜上所述，異議人於前揭時、地，固與郭榮俊發生交通事故
    並致其受傷，然依前開說明，足認異議人於肇事當時並無逃
    逸之故意，準此，異議人上開辯解尚非無據，原處分機關未
    予詳查，遽予裁罰，容有未洽。從而，本件異議為有理由，
    自應將原處分予以撤銷，並另為異議人不罰之諭知。
五、據上論斷，應依道路交通管理處罰條例第87條第2項，道路
    交通事件處理辦法第19條前段，裁定如主文。
中    華    民    國   100    年    12    月    13    日
                  交通法庭   法  官  黃聖涵
以上正本證明與原本無異。
如不服本裁定應於送達後5日內向本院提出抗告狀（應附繕本）
。                           書記官  吳揆滿
中    華    民    國   100    年    12    月    13    日